臺灣高雄地方法院刑事判決　　　　　　　　　　　　九十三年度簡上字第一五九號
　　上　訴　人　臺灣高雄地方法院檢察署檢察官
　　被　　　告　甲○○
右列上訴人因被告違反菸酒管理法案件，不服本院高雄簡易庭九十三年度簡字第四五
二號中華民國九十三年一月三十日第一審簡易判決（聲請簡易判決處刑案號：九十二
年度偵字第二一四八三號），提起上訴，並聲請併案審理（九十三年度偵字第三三三
二號），本院管轄之第二審合議庭判決如左：
    主  文
原判決撤銷。
甲○○共同輸入私菸，處有期徒刑參月，如易科罰金，以參佰元折算壹日。扣案如附
表二所示之香菸，均沒收之。
    事  實
一、甲○○明知如附表一所示之文字及圖案，分別為如附表一所示之商標權人向我國
    經濟部中央標準局（已於民國八十八年一月二十六日改制為經濟部智慧財產局）
    申請註冊登記，並取得商標專用權之商標，分別指定使用於菸、菸草、生煙、雪
    茄、小雪茄、香煙、煙絲、嚼煙及鼻煙，暨其他應屬上開類別之一切商品，為相
    關大眾所共知之商標圖樣，且均尚在專用期間內，任何人未得該等商標專用權人
    之同意或授權，不得於同一商品或類似商品，使用相同或近似於此等註冊商標商
    品，更不能輸入該等商品，亦明知未經許可產製或輸入之香菸，不得輸入我國。
    而其與陳回端（另案審理）、陳清員（另案審理）亦明知不詳姓名、年籍、綽號
    為「阿吉」之大陸籍成年男子所交付如附表二所示之商品，係由某不詳姓名者所
    製造，未得商標權人同意使用相同於附表一所示各商標專用權人註冊商標及指定
    使用商品之圖樣之商品，且為未經許可產製之私菸，竟仍共同基於輸入私菸及輸
    入未得商標權人同意使用相同於附表一所示各商標專用權人註冊商標及指定使用
    商品之圖樣之香菸之犯意聯絡，以輸入每箱私菸新台幣四百元之代價受雇於綽號
    為「阿吉」之男子，而於九十二年十月十二日十三時許，駕駛高雄縣籍「隆吉祥
    一六八號」漁船，向澎湖縣復興漁港安檢所報關出港後，旋即駛往非屬我國十二
    浬領海及二十四浬鄰接區內之東經一一八度二○分、北緯二二度○分處，向一艘
    不知名之大陸漁船接駁如附表二所示之未稅私菸一批，並將之藏放至該船之漁艙
    內，再依「阿吉」之指示，將該批私菸載運至東經一一九度五十五分、北緯二十
    二度二十九分之我國領海內等侯接駁，而輸入我國，嗣於同年十月十九日十六時
    三十分許，為我國警方查獲，並扣得如附表二所示共計十萬零五千二百四十包之
    仿冒私菸。
二、案經行政院海岸巡防署海洋巡防總局南部地區機動海巡隊報請臺灣高雄地方法院
    檢察署偵查並聲請簡易判決處刑。
      理  由
一、訊據被告甲○○對於右揭事實，於本院審理中均坦承不諱，亦核與共犯陳回端、
    陳清員於警訊中所述大致相符。而系爭如附表二所示之香菸確非如附表一所示之
    商標權人所製造，而為仿冒之私菸一節，亦有臺灣菸酒股份有限公司（附本院卷
    第六十九頁）、商真股份有限公司（附本院卷第十七頁）、傑太日煙國際股份有
    限公司（附九十二年度發查字第六五七七號卷第七頁）之鑑定文各一份附卷可參
    ，並有如附表一所示之商標登記證四紙（如附表圖一至四所示）在卷可參，足認
    系爭扣案香菸確係未經商標權人同意使用相同於附表一所示各商標專用權人註冊
    商標及指定使用商品之圖樣之仿冒香菸，且為未經許可產製、輸入之私菸。再被
    告與陳回端、陳清員確共同於九十二年十月十二日十三時許，駕駛高雄縣籍「隆
  吉祥一六八號」漁船，向澎湖縣復興漁港安檢所報關出港部分，除被告上開自白
    外，另有機漁船（含船員）進出港檢查表、船（隊）員姓名表、漁船出入港申請
    書等資料一份附警卷第二十一頁至二十三頁可憑，堪信為真實。至被告接駁該批
    扣案私菸處（東經一一八度二○分、北緯二二度○分），為非屬我國十二浬領海
    及二十四浬鄰接區內之東經一一八度二○分、北緯二二度○分處，另被告為警查
    獲處（東經一一九度五十五分、北緯二二度二十九分），依我國領海及鄰接區法
    第三條之規定，則係已位於我國十二浬領海範圍內部分，亦經內政部於九十三年
    五月十日以台南地字第○九三○○七二五七八號函覆綦詳（參本院卷第六十一頁
    ），是被告將系爭扣案之私菸自非屬我國領海區域運輸至屬我國領海範圍內而輸
    入國之事實，即堪認定。綜上所述，足認被告上開自白，確與事實相符，洵堪採
    為論罪科刑之依據。此外，並有如附表二所示之仿冒私菸扣案可資為憑，本件事
    證明確，被告犯行堪以認定。
二、經查，被告行為後，商標法已於民國九十二年五月二十八日修正公布，並自同年
    十一月二十八日施行，該法修正後，關於輸入仿冒商品罪之罰則，該法原於第六
    十三條、第六十二條第一款規定：明知為意圖欺騙他人，於同一商品，使用相同
    於他人註冊商標之圖樣之商品而輸入者，法定刑為一年以下有期徒刑、拘役或科
    或併科新台幣五萬元以下罰金；惟於修法後，則改列於第八十二條、第八十一條
    第一款規定：明知為未得商標權人同意，於同一商品，使用相同之註冊商標之商
    品而輸入者，法定刑為一年以下有期徒刑、拘役或科或併科新台幣五萬元以下罰
    金。其法定刑相同，僅於法條文字上關於構成要件之內容有若干修正，然此非關
    刑之輕重比較，是本件自應依刑法第二條第一項前段之規定，適用裁判時之法律
    即修正後商標法第八十二條處斷，先予敘明。是核被告所為，係犯修正後商標法
    第八十二條、第八十一條第一款之「明知為未得商標權人同意，於同一商品，使
    用相同於他人註冊商標之圖樣之商品而輸入」罪及菸酒管理法第四十六條之輸入
    私菸罪。被告就上開犯行，與陳回端、陳清員二人及不知姓名、年籍、綽號為「
    阿吉」之人有犯意聯絡、行為分擔，應為共同正犯。被告同時輸入如附表二所示
    仿冒私菸之行為，係同時侵害如附表一所示之數個商標專用權人之法益，乃一行
    為觸犯數罪名，為同種想像競合犯，應依刑法第五十五條規定，從一重處斷。又
    被告以一輸入之行為，同時觸犯上開二罪，為異種想像競合犯，依刑法第五十五
    條前段規定，應從較重之菸酒管理法第四十六條輸入私菸罪處斷。被告上開涉犯
    商標法罪行部分之事實雖未經檢察官聲請簡易判決處刑，然此既與已聲請之非法
    輸入私菸部分有想像競合犯之關係，已如上述，係為裁判上一罪，自為聲請效力
    所及，本院自得一併予以審判。原審以被告罪證明確，據以論罪科刑，固非無見
    ；惟原審漏未論及被告輸入系爭扣案仿冒之私菸，而犯修正後商標法第八十二條
    、第八十一條第一款罪行部分，即有未合，是檢察官上訴指摘原審漏未審酌上開
    部分，上訴為有理由，自應由本院予以撤銷改判。爰審酌被告輸入仿冒商標之私
    菸，嚴重危及我國香菸消費者之身體健康，且擾亂國內菸品價格市場之健全發展
    ，侵害如附表一所示商標專用權人權益，影響國家經濟及我國貿易形象，及其輸
    入如附表二所示之私菸數量非少等一切情狀，量處如主文所示之刑，並諭知易科
    罰金之折算標準，以資儆懲。至扣案如附表二所示之仿冒商標私菸均屬被告所有
    ，為犯商標法所販賣之商品，又均係未經許可製造或輸入之私菸，修正後商標法
  第八十三條及菸酒管理法第五十七條均有沒收之規定，惟本件既依想像競合犯之
    規定從重論處菸酒管理法第四十六條之罪，已如前述，依主從刑一致之原則，爰
    依菸酒管理法第五十七條之規定宣告沒收。
據上論斷，應依刑事訴訟法第四百五十五條之一第一項、第三項、第四百五十條第一
項、第三百六十九條第一項、第二百九十九條第一項前段，修正後商標法第八十二條
、第八十一條第一款，菸酒管理法第四十六條、第五十七條，刑法第二條第一項前段
、第十一條、第二十八條、第五十五條、第四十一條第一項前段，罰金罰鍰提高標準
條例第二條，判決如主文。
本案經檢察官乙○○到庭執行職務。
中      華      民      國    九十三    年      七      月      八      日
                                      臺灣高雄地方法院刑事第二庭
                                          審判長法  官    莊崑山
                                                法  官    曾鴻文
                                                法  官    林靜梅
右正本證明與原本無異。
如不服本判決，應於判決送達後十日內，向本院提出上訴狀。
              書記官    洪生輝
中    華    民    國      九十三      年      七      月      十二      日
附表一：已註冊之商標
┌──┬────┬─────┬──────┬──────┬─────────┐
│編號│圖樣英文│審定號    │專用期間迄日│專用權人    │指定使用商品      │
├──┼────┼─────┼──────┼──────┼─────────┤
│一  │如附圖一│897831    │95/06/30    │日本香煙產業│各種煙、煙草、煙絲│
│    │七星洋菸│          │            │股份有限公司│、捲煙、雪茄煙    │
│    │        │          │            │            │                  │
├──┼────┼─────┼──────┼──────┼─────────┤
│二  │如附圖二│194784    │101/10/31   │臺灣省菸酒股│同右              │
│    │黃長壽香│          │            │份有限公司  │                  │
│    │菸      │          │            │            │                  │
├──┼────┼─────┼──────┼──────┼─────────┤
│三  │如附圖三│255036    │94/03/15    │大衛朵夫公司│同右              │
│    │大衛杜夫│          │            │            │                  │
│    │洋菸    │          │            │            │                  │
├──┼────┼─────┼──────┼──────┼─────────┤
│六  │如附圖四│329978    │95/06/30    │日本香煙產業│同右              │
│    │峰牌洋菸│          │            │股份有限公司│                  │
│    │        │          │            │            │                  │
└──┴────┴─────┴──────┴──────┴─────────┘
附表二：共十萬零五千二百四十包
┌───┬─────────┬─────────────┬─────────┐
│編號  │未經許可產製且為仿│數量                      │備註              │
│      │冒之私菸名稱      │                          │                  │
├───┼─────────┼─────────────┼─────────┤
│一    │七星洋菸          │二萬二千五百八十包        │商標如附表一編號一│
├───┼─────────┼─────────────┼─────────┤
│二    │黃長壽香菸        │一萬七千九百三十包        │商標如附表一編號二│
├───┼─────────┼─────────────┼─────────┤
│三    │大衛杜夫洋菸      │二萬九千五百四十包        │商標如附表一編號三│
├───┼─────────┼─────────────┼─────────┤
│四    │峰牌洋菸          │三萬五千一百九十包        │商標如附表一編號四│
└───┴─────────┴─────────────┴─────────┘
【附錄本判決論罪之法條】：
修正後商標法第八十一條
未得商標權人或團體商標權人同意，有下列情形之一者，處三年以下有期徒刑、拘役
或科或併科新臺幣二十萬元以下罰金：
  一  於同一商品或服務，使用相同之註冊商標或團體商標者。
  二  於類似之商品或服務，使用相同之註冊商標或團體商標，有致相關消費者混淆
      誤認之虞者。
  三  於同一或類似之商品或服務，使用近似於其註冊商標或團體商標之商標，有致
      相關消費者混淆誤認之虞者。
修正後商標法第八十二條
明知為前條商品而販賣、意圖販賣而陳列、輸出或輸入者，處一年以下有期徒刑、拘
役或科或併科新臺幣五萬元以下罰金。
菸酒管理法第四十六條
產製或輸入私菸、私酒者，處一年以下有期徒刑、拘役或科或併科新臺幣三十萬元以
上一百五十萬元以下罰金。但以手工產製私菸、私酒供自用者，免予處罰。
